臺灣高等法院刑事判決
110年度上易字第1012號
上  訴  人  臺灣新北地方檢察署檢察官
被      告  戴偉國


                   
　　　　　　　　　
上列上訴人因被告竊盜案件，不服臺灣新北地方法院110年度易
字第197號，中華民國110年3月30日第一審判決（起訴案號：臺
灣新北地方檢察署109年度偵字第30680號），提起上訴，本院判
決如下：
    主  文
上訴駁回。
    理  由
一、公訴意旨略以：被告戴偉國意圖為自己不法之所有，基於竊
    盜之犯意，於民國104年8月2日7時至8時30分間某時許，行
    經新北市○○區○○路0號之電器行（下稱本案電器行），認有
    機可趁，遂持不詳工具破壞該址後門紗網後（所涉毀損部分
    ，未據告訴），進入室內徒手竊取被害人甲○○所有之筆電1
    臺、手錶1支（共價值約新臺幣2萬元）。因認被告涉犯刑法
    第320條第1項之竊盜罪等語。
二、按犯罪事實應依證據認定之，無證據不得認定犯罪事實；不
    能證明被告犯罪者，應諭知無罪之判決，刑事訴訟法第154
    條第2項、第301條第1項定有明文。所謂認定犯罪事實之證
    據，係指足以認定被告確有犯罪行為之積極證據而言，苟未
    能發現相當證據，或證據不足為不利於被告事實之認定時，
    即應為有利於被告之認定，更不必有何有利之證據，亦不能
    以推測或擬制之方法，以為裁判基礎（最高法院105年度台
    上字第1874號、109年度台上字第3019號、106年度台上字第
    2482號、109年度台上字第2842號等判決參照）。又認定犯
    罪事實所憑之證據，雖不以直接證據為限，間接證據亦包括
    在內，然而無論直接或間接證據，其為訴訟上之證明，須於
    通常一般之人均不致有所懷疑，而得確信其為真實之程度者
    ，始得據為有罪之認定，倘其證明尚未達到此一程度，而有
    合理之懷疑存在時，事實審法院在心證上無從為有罪之確信
    ，自應為無罪之判決（最高法院76年度台上字第4986號判決
    參照）。
三、公訴意旨認被告涉有上開竊盜犯行，係以證人即被害人甲○○
    於警詢時之證述、新北市政府警察局新莊分局刑案現場勘察
    報告、現場勘察照片、被害人勘察採證同意書、證物清單、
    刑事案件證物採驗紀錄表、內政部警政署刑事警察局109年5
    月20日刑生字第1090900820號鑑定書、新北市政府警察局10
    9年5月19日新北警鑑字第1090868441號鑑定書等件為其主要
    論據。
四、訊據被告堅詞否認有何竊盜犯行，辯稱：現場遺留有我DNA
    的衣服是因為之前有朋友來我家吸毒，有人跟我借衣服，他
    們要做什麼我不可能24小時跟著、看著他們等語。經查：
　㈠有關本案電器行於104年8月2日7時至8時30分間某時，遭人竊
    取被害人所有之筆電1臺、手錶1支之情，業據證人即被害人
    甲○○於警詢時證述明確（偵卷第9至11頁），並有現場勘查
    照片24張在卷可稽（偵卷第23至34頁），此部分事實，應可
    認定。
  ㈡證人甲○○於警詢中僅指稱其離開本案電器行去繳房租後，返
    回店內時，發現其所有之筆電1臺、手錶1支於上開時地遭人
    竊取而已（偵卷第9至11頁），可見其證述僅足以證明其所
    有之筆電1臺、手錶1支於上開時地遭人竊取，尚不足以證明
    行竊者為被告。
  ㈢員警於104年8月3日前往本案電器行勘察採證，於廚房桌上查
    扣非被害人所有之衣服1件（下稱本案衣服），本案衣服上
    所採得之DNA-STR型別，經鑑定後認與被告之DNA-STR型別相
    符等情，固有新北市政府警察局新莊分局刑案現場勘察報告
    、現場勘察照片、被害人勘察採證同意書、證物清單、刑事
    案件證物採驗紀錄表、內政部警政署刑事警察局109年5月20
    日刑生字第1090900820號鑑定書、新北市政府警察局109年5
    月19日新北警鑑字第1090868441號鑑定書等件在卷可稽（偵
    卷第13至41頁），惟上開情形僅足以證明本案衣服為被告所
    有或曾經被告穿著而已，至本案衣服何以置放於本案電器行
    之廚房桌上，其原因不一而足，而非定係被告於該處行竊後
    所遺留；且本案卷內並無本案電器行或其周遭道路之監視器
    錄影畫面可供比對，亦無其他目擊者目睹被告進入本案電器
    行等可供佐證被告於上開時點進入本案電器行、進而行竊之
    證據；復考量衣物遭他人竊取、借用後，遭他人於行竊時穿
    著或攜帶前往，其發生機率雖非常態，惟亦並非無可能，故
    在無監視器錄影畫面或其他積極證據進一步佐證之情形下，
    尚難僅憑遺留於本案電器行之本案衣服為被告所有或曾經被
    告穿著，即遽予推論被告確係進入本案電器行行竊之人。
五、檢察官上訴意旨略以：
  ㈠按判決不適用法則或適用不當者，為違背法令，刑事訴訟法
    第378條定有明文。次按證據之取捨、證明力之判斷與事實
    之認定，倶屬事實審法院自由裁量判斷之職權，此項職權之
    行使，倘不違背客觀存在之經驗法則或論理法則，即無違法
    可指，觀諸刑事訴訟法第155條第1項規定甚明。又法院認定
    事實，並不悉以直接證據為必要，其綜合各項調查所得之直
    接、間接證據，本於合理之推論而為判斷，要非法所不許，
    最高法院102年度台上字第3934號判決意旨可資參照。次按
    所謂之「幽靈抗辯」，意指被告於案發後，或因不願據實陳
    述，或有其他顧慮，遂將其犯行均推卸予已故之某人，甚或
    是任意捏造而實際上不存在之人，以資卸責。惟因法院無從
    使被告與該已故或不存在之人對質，其辯解之真實性如何，
    即屬無從檢驗，而難以遽信。但倘被告已提出足以支持其抗
    辯之相關證據，且有合理懷疑其所辯為真時，即難逕認其所
    為抗辯係屬無效之「幽靈抗辯」。
  ㈡經查，被害人甲○○於104年8月2日8時30分許，在本案電器行
    内，發現筆電1臺、手錶1支失竊，而本案電器行經員警勘察
    採證，在廚房桌上查扣非被害人所有之本案衣服1件，本案
    衣服上所採得之DNA-STR型別，經鑑定後認與被告之DNA-STR
    型別相符等情，業據被害人於警詢時證述明確，並有新北市
    政府警察局新莊分局刑案現場勘察報告、現場勘察照片、被
    害人勘察採證同意書、證物清單、刑事案件證物採驗紀錄表
    、内政部警政署刑事警察局109年5月20日鑑定書、新北市政
    府警察局109年5月19日鑑定書等書證在卷可稽，被告雖辯稱
    ：伊不知道為什麼現場遺留的衣服會有伊的DNA，伊是吸毒
    的、交朋友的範圍很複雜，大家會群聚在一起吸毒，可能群
    聚時他們穿到伊的衣服，或是伊穿過他們的衣服云云，然被
    告僅泛稱「其他吸毒之友人」，但無法明確說明該友人性別
    、姓名、年籍，實無從調查求證，其辯詞屬所謂「幽靈抗辯
    」。況本案衣服經鑑定後，主要型別與被告之DNA-STR相符
    ，足見本案衣服縱然另曾有他人使用，但主要或新近之使用
    人仍為被告，且若本案衣服確係由「其他吸毒之友人」所穿
    著，則衣服上應留有相關跡證，豈有僅扣得存有被告DNA-ST
    R型別之理，被告所辯，應無足採。再參酌本案行竊手法係
    經由後巷自本案電器行後門破壞紗窗後侵入，被告於相近時
    間之104年間已有多次入室行竊之紀錄，於本案遭檢察官起
    訴之時點前後多次且密集至新北、桃園地區不同處所行竊，
    每次所竊之財物亦多為筆記型電腦、桌上型電腦及液晶電視
    等物，再再顯示被告透過相同手法，一再犯案，此由被告所
    使用之衣服在遭竊之店家現場出現，益徵屬實，從而，被告
    因行竊而留下生物跡證之事實自能認定被告確有本件犯行，
    原審判決對明顯經過鑑識科學之客觀證據，視而不採，竟以
    違背事理、經驗法則之推論，認定被告無罪，原審判決所採
    認之理由顯與事實與一般社會邏輯有異，難認無判決理由不
    備之違法等語。
六、惟查：被害人上開物品遭竊後，經警至現場勘察，發現現場
    遺留1件非被害人所有之本案衣服及後門內側牆以粉末法增
    顯後，採獲指紋1枚，本案衣服上遺留之DNA固與被告之DNA-
    STR型別相符，惟上開指紋跡證無法比對，尚不足證明被告
    曾至現場，此有上開勘察報告在卷足稽，而本案電器行或其
    他周遭道路並無監視器錄製畫面可供查證。被告上開辯解，
    固未能舉證證明之，惟被告無自證己罪之義務，尚不能憑此
    推定被告即有本案犯行，遽以竊盜罪責相繩。
七、綜上，檢察官所提出之證據暨相關推論，經調查結果，均不
    足以形成本院對被告有上開竊盜犯行之確信，揆諸前揭判例
    及說明，本案自屬不能證明被告犯罪。原審以被告犯罪不能
    證明，而為無罪之諭知，認事用法，核無不合，檢察官上訴
    意旨仍執前揭陳詞，為無理由，應予駁回。
據上論斷，應依刑事訴訟法第368條，判決如主文。
本案經檢察官王佑瑜提起公訴，檢察官黃國宸提起上訴，檢察官
何明楨到庭執行職務。
中　　華　　民　　國　　110 　年　　10　　月　　21　　日
                  刑事第十九庭  審判長法　官  曾淑華
                                      法　官  陳文貴
                                      法　官  許文章
以上正本證明與原本無異。
不得上訴。
                                      書記官  陳盈芝
中　　華　　民　　國　　110 　年　　10　　月　　21　　日